臺灣臺中地方法院刑事判決　
110年度交易字第206號
公  訴  人  臺灣臺中地方檢察署檢察官
被      告  張格寧


上列被告因過失傷害案件，經檢察官提起公訴（110年度偵字第1
446號），本院判決如下：
    主    文
張格寧無罪。
　　理    由
一、公訴意旨略以：被告張格寧於民國109年3月26日上午8時40
    分許，騎乘車牌號碼000-000號普通重型機車，沿臺中市烏
    日區之74線快速道路機慢車道右側，由北往南（彰化）方向
    行駛，途經74線快速道路1.1公里處（路燈02-36前），原應
    注意車前狀況、兩車並行之間隔及不得右側超車，而依當時
    天候晴、日間自然光線，路面鋪設柏油、乾燥、無缺陷、無障
    礙物，視距良好，客觀上並無不能注意之情事，竟疏未注意及
    此，貿然快速自右側超越左前方由告訴人廖淳祺騎乘車牌號
    碼000-0000號普通重型機車（沿相同機慢車道左側，以相同
    方向行駛），其機車左側把手與告訴人之機車右側把手發生
    碰撞，致告訴人人、車向右倒地，因而受有顴骨閉鎖性骨折
    、頭部鈍傷、右側手部、左側手部、右側肩膀、雙側膝部挫
    傷之傷害，因認被告涉犯刑法第284條前段之過失傷害罪嫌
    等語。　　
二、按犯罪事實應依證據認定之，無證據不得認定其犯罪事實；
    又不能證明被告犯罪者，應諭知被告無罪之判決，刑事訴訟
    法第154條第2項、第301條第1項分別定有明文。而事實之認
    定，應憑證據，如未發現相當證據或證據不足以證明，自不
    能以推測或擬制之方法，為裁判基礎（最高法院40年台上字
    第86號判決意旨參照）。再認定不利於被告之事實，須依積
    極證據，苟積極證據不足為不利於被告事實之認定時，即應
    為有利於被告之認定，更不必有何有利之證據；又所謂「積
    極證據足以為不利被告事實之認定」係指據為訴訟上證明之
    全盤證據資料，在客觀上已達於通常一般之人均不致於有所
    懷疑，而得確信被告確曾犯罪之程度，若未達到此一程度，
    而有合理懷疑之存在時，即無從為有罪之認定（最高法院30
    年上字第816號、76年台上字第4986號判決意旨參照）。
三、公訴意旨認被告涉有上揭犯行，無非係以證人即告訴人於警
    詢及偵訊時之證述、告訴人提供之烏日林新醫院診斷證明書
    、道路交通事故現場圖、道路交通事故調查報告表㈠、㈡、臺
    中市政府警察局交通事故補充資料表各1紙、現場及車損照
    片共34張、證號查詢機車駕駛人、車號查詢機車車籍資料各
    2份、張超群所著「機車碰撞倒地方向的簡易判斷方法和其
    在行車事故鑑定之應用」之文獻等資料，為其主要論據。　
四、訊據被告固坦承有於上開時、地騎乘機車與告訴人發生碰撞
    ，及告訴人因此受有上開傷勢，而道路交通事故現場圖之刮
    地痕為告訴人機車倒地後所留下，煞車痕則為被告煞車時所
    留下等情，惟堅詞否認有何過失傷害之犯行，辯稱：我原本
    一直騎在告訴人的前面，告訴人想要從我左邊超車，還未完
    全超過我的車就開始往右偏，導致他的右側機車把手與我左
    側機車把手發生碰撞等語。經查：
(一)被告有於上開時、地騎乘機車與告訴人發生碰撞，及告訴人
    因此受有上開傷勢，而道路交通事故現場圖之刮地痕為告訴
    人機車倒地後所留下，煞車痕則為被告煞車時所留下之事實
    ，已為被告所是認(見本院卷第84、123-124頁)，核與證人
    即告訴人於警詢、偵訊及本院審理時之證述大致相符(見發
    查卷第15-17頁、他卷第19-23、37-42頁、本院卷第103-108
    頁)，並有道路交通事故現場圖、道路交通事故調查報告表(
    一)、(二)、臺中市政府警察局道路交通事故肇事人自首情
    形紀錄表、臺中市政府警察局交通事故補充資料表、現場及
    車損照片34張、烏日林新醫院診斷證明書、車號查詢機車車
    籍資料、臺中市政府警察局道路交通事故當事人登記聯單在
    卷可參(見發查卷第19、21-23、31、37、41-73、75、93-96
    頁、他卷第9頁)，是上開事實，堪先認定。
(二)被告有無未注意車前狀況、兩車並行間隔及違規自右側超車
    之過失，進而造成本案車禍之發生：
　1.按告訴人之指述，係以使被告受刑事追訴為目的，是其陳述
    是否與事實相符，仍應調查其他證據以資審認(最高法院52
    年度台上字第1300號判決意旨參照)。告訴人雖於警詢、檢
    察事務官詢問時及本院審理時均指稱本件車禍係被告自後方
    追撞其車尾，導致其車向右側倒地滑行所致(見發查卷第15-
    17頁、他卷第19-23、37-42頁、本院卷第103-108頁)，然為
    被告所否認，並辯稱本件車禍之發生係因告訴人超車過程向
    右偏移導致碰撞使然，是雙方均堅稱自己為前車，而就碰撞
    前之行車先後位置各執一詞，則本案尚待其他客觀證據補強
    告訴人指訴之真實性。惟本案發生交通事故之路段並無監視
    器設備，且亦無肇事車輛或其他往來車輛之行車紀錄器可佐
    ，已難還原或佐證車禍發生時兩車之相對位置、距離、碰撞
    位置等具體情況為何，以致於承辦員警無從判斷肇事責任歸
    屬，此有臺中市政府警察局交通事故補充資料表、初步分析
    研判表在卷可參(見發查卷第37、39頁)；本案復經送請臺中
    市車輛行車事故鑑定委員會鑑定，該會亦以「本案兩車同向
    同車道行駛，肇事後雙方車輛均移動現場，當事人雙方對於
    肇事前兩車行駛動態及前後位置說詞不一(兩車到會均堅稱
    為前車)，且無其他明確佐證資料(如監視器及行車紀錄器)
    」為由，決議不予鑑定，此有臺中市車輛行車事故鑑定委員
    會109年11月25日中市車鑑字第1090008539號函附卷可稽(見
    他卷第31-32頁)，則本案被告是否確有公訴意旨所載之過失
    ，顯有疑義。
　2.又查，觀諸道路交通事故現場圖(見發查卷第19頁)，雖可知
    告訴人之機車倒地刮地痕2條皆出現在被告機車緊急煞車痕
    之前方，被告緊急煞車而留下略微右偏之緊急煞車痕等情，
    及臺中市政府警察局交通事故補充資料表(見發查卷第37頁)
    固然記載「3.雙方車輛損害部位及詳細情形(第1次接觸部位
    、刮痕方向、長度、高度、凹陷部位、凹陷情形)1車：MRN-
    2522、機車後方。上述部分及右側車身受損；2車：739-TBH
    、左側把手。上述部分擦撞。目前無車損。」等文字，然證
    人陳炳誠(即繪製本案道路交通事故現場圖之員警)於審理時
    證稱：本案現場圖是我到場繪製的，我確實有去事故現場處
    理，我在交通事故補充資料表所記載之碰撞位置，都是依據
    被告及告訴人自己的陳述所為的記載，除了他們自己的陳述
    外，沒有其他客觀證據佐證碰撞的位置在何處，雖然補充資
    料表上面有記載MRN-2522機車後方受損，但也只是按照告訴
    人自己的陳述去記載，我當下比對後，也沒有發現他們撞擊
    的痕跡，至於載MRN-2522機車右側雖有一些磨損痕跡，但我
    不敢確定是不是本次車禍還是之前就造成的，另外，739-TB
    H左側把手碰撞也是被告自己的講法，當下也看不出來該機
    車左側把手有何碰撞痕跡，我真的不清楚他們碰撞的位置在
    哪裡，而關於道路交通事故現場圖部分，無法從現場刮地痕
    及煞車痕去推斷兩車碰撞前的相對行進位置等語(見本院卷
    第108-120頁)，而證人陳炳誠與被告及告訴人素不相識，亦
    無任何利害關係，應無甘冒偽證罪處罰之風險，而為虛偽陳
    述之理，是證人陳炳誠之證述應可採信，則由其上開證述可
    知，本案除被告及告訴人各自之陳述外，毫無客觀跡證可供
    判定兩車碰撞之位置在何處，自無從由兩車碰撞之處去推斷
    碰撞前之兩車相對位置，且從道路交通事故現場圖以觀，亦
    僅能知悉兩車碰撞「後」之相對位置，而無法得知兩車碰撞
    「前」之相對位置，則既不知碰撞前究竟係何車在前、何車
    在後，即無法判定被告或告訴人何人為超車之人，故不得僅
    以道路交通事故現場圖所繪製之內容，及交通事故補充資料
    表所載之內容，遽為不利於被告之認定。
  3.另查，公訴意旨固然以張超群所著「機車碰撞倒地方向的簡
    易判斷方法和其在行車事故鑑定之應用」之研討會文獻資料
    為據(見偵卷第33頁)，而主張兩機車並行時，前部機車把手
    擦撞，若兩機車右倒，則右方機車車速較快，而依被告所述
    ，告訴人超車後在被告左前側約半台機車車身，至後來兩機
    車把手碰撞時，係併行之狀態，足認兩車碰撞之時，右側之
    被告機車車速較左側之告訴人機車快些許，故被告有上開過
    失等語，惟查，被告於本院審理時自稱其所騎乘之機車於發
    生碰撞後並未倒地等語(見本院卷第123頁)，已與前揭文獻
    資料推論之情形不同，況上開資料僅為學者個人所著之研討
    會文獻，並非專業鑑定機構針對本案具體情節所為之個案鑑
    定意見，再者，關於本案兩車碰撞之確切位置，被告及告訴
    人所述不一，亦無其他客觀證據足資佐證兩車碰撞之位置為
    何，此部分業經證人陳炳誠證述如前，故不得僅以被告不利
    於己之供述，即斷言本案兩車確係於把手處發生碰撞，則公
    訴意旨僅以上開文獻資料及被告之供述，即遽為不利於被告
    之論斷，尚有未洽。
  4.至於被告雖於交通事故談話紀錄表中自陳：肇事前及肇事時
    之車速大約時速70公里左右等語(見發查卷第35-36頁)，而
    告訴人固然於檢察事務官詢問時證稱：我於案發時車速大約
    50公里等語(見他卷第20-21頁)，然而，被告亦供稱：我雖
    然有超速，但告訴人能超車超過我，車速應該也跟我差不多
    等語(見本院卷第126頁)，則告訴人之實際車速是否果如其
    所言僅有時速50公里，尚待其他客觀證據以資佐證，而本案
    現場並無路口或店家之監視器，兩車亦均無行車紀錄器，已
    如前述，從而，尚無法判定告訴人於案發時之車速為何，自
    不能僅以被告前揭不利己之供述，即斷言其車速必然大於告
    訴人，而遽認被告有超車撞及告訴人之過失行為。
　5.又檢察官固提出告訴人之診斷證明書、現場及車損照片共34
    張、證號查詢機車駕駛人、車號查詢機車車籍之查詢結果、
    自首情形紀錄表等資料以佐其說。惟上開診斷證明書僅能證
    明告訴人因本案交通事故所受之傷勢情形；現場及車損照片
    僅能證明告訴人之車輛倒地後之車損、車體刮痕情形；證號
    查詢機車駕駛人、車號查詢機車車籍之查詢結果，僅能證明
    本案肇事二車之車型、車籍情形；自首情形紀錄表僅得證明
    事故後被告停留於現場，上開資料均無法釐清、還原事故發
    生之原因，並據以認定被告就本案事故之發生，有無過失及
    相當因果關係。
　6.綜上各節，本案除告訴人之單一指述外，未有其他補強證據
    足以憑認被告確有公訴意旨所指之過失情節，難以單憑告訴
    人之單一指訴，即遽認被告就本案事故之發生，有何過失之
    行為可言。再者，依卷內證據亦無從認定被告及告訴人發生
    碰撞前，何人為前車，何人為後車，而無法排除告訴人超車
    肇致本案車禍發生之可能性，故縱使被告有公訴意旨所述之
    超速情節，亦難以認定本案車禍之發生，確係因被告超速而
    碰撞告訴人所致。
五、綜上所述，公訴人所提出之相關事證，並未使本院就被告所
    涉過失傷害之犯行，形成毫無合理懷疑之確信程度，此外，
    復查無其他積極證據足認被告有公訴人所指過失傷害之犯行
    ，是揆諸前揭法律規定及判決意旨，被告之犯罪無法證明，
    自應諭知無罪之判決。　　
據上論斷，應依刑事訴訟法第301條第1項，判決如主文。
本案經檢察官陳信郎提起公訴，檢察官賴謝銓到庭執行職務。
中　　華　　民　　國　　111 　年　　2 　　月　　24　　日
            刑事第四庭    審判長法  官  黃佳琪
                                法  官  劉依伶
                                法  官  魏威至
以上正本證明與原本無異。
如不服本判決應於收受送達後20日內向本院提出上訴書狀，並應
敘述具體理由；其未敘述上訴之理由者，應於上訴期間屆滿後20
日內向本院補提理由書（均須按他造當事人之人數附繕本）「切
勿逕送上級法院」。
告訴人或被害人如不服判決，應備理由具狀向檢察官請求上訴，
上訴期間之計算，以檢察官收受判決正本之日起算。
                                書記官  林鈺娟
中　　華　　民　　國　　111 　年　　2 　　月　　24　　日